【裁判字號】    89,台上,3829
【裁判日期】    890629
【裁判案由】    盜匪等罪
【裁判全文】
最高法院刑事判決                              八十九年度台上字第三八二九號
    上 訴 人  甲○○
右上訴人因盜匪等罪案件，不服台灣高等法院台南分院中華民國八十九年三月二十九
日第二審判決（八十九年度上訴字第一七三號，起訴案號：台灣台南地方法院檢察署
八十八年度偵字第一二一五八、一二五三○號），提起上訴，本院判決如左：
    主  文
原判決關於盜匪部分撤銷，發回台灣高等法院台南分院。
其他上訴駁回。
    理  由
一撤銷發回部分
本件原判決維持第一審論處上訴人甲○○意圖為自己不法所有，以藥劑致使不能抗拒
而取他人之物，累犯罪刑，駁回上訴人此部分在第二審之上訴，固非無見。
惟查：(一)科刑之判決書，須將認定之犯罪事實，詳記於事實欄，然後於理由內逐一說
明其憑以認定之證據，以使事實與理由兩相一致，方為合法，倘事實欄已有及，而
理由內未加說明，是為理由不備，反之，理由內已加說明，而事實欄無此記載，則理
由失其依據，自足構成撤銷之原因。原判決於事實欄記載「甲○○見林茂川已陷於不
能抗拒之程度，立即開始搜括林茂川車內之財物，共計被強取……黃金戒指二枚（分
別重四錢六分五釐、三錢七分五釐）、白金戒指一枚（重約二錢）」，但未於理由內
說明憑以認定林茂川確曾持有上開黃金戒指二枚（分別重四錢六分五釐、三錢七分五
釐）、白金戒指一枚（重約二錢）而為上訴人劫取之證據，自有調查未盡及理由不備
之違法。(二)無期徒刑不得加重，刑法第六十五條第一項定有明文。原判決於理由三內
說明「核被告所為，係犯懲治盜匪條例第五條第一項第一款之盜匪罪，……」。惟按
上訴人所犯上開盜匪罪其法定最高本刑為無期徒刑，依法不得加重，乃原判決竟於理
由內謂「查被告甲○○曾因妨害兵役罪，經本院於民國八十四年判處有期徒刑八月，
於八十七年一月五日執行完畢，……，為累犯，應依刑法第四十七條規定，遞加重其
刑」，其對於上訴人所犯法定最高本刑無期徒刑部分亦加重其刑，要難謂為適法。又
依卷附台灣高等法院被告全國前案紀錄表（見原審卷第十八頁）所載，上訴人前犯妨
害兵役罪，係於八十五年八月九日縮刑期滿，八十五年八月十日出監。乃原判決於理
由三內論謂「查被告甲○○曾因妨害兵役罪，經本院於八十四年判處有期徒刑八月，
於八十七年一月五日執行完畢」，其認定之事實顯與卷內資料不符，亦有違誤。以上
或為上訴意旨所指摘，或為本院得依職權調查之事項，應認原判決此部分有發回更審
之原因。
二上訴駁回部分
按刑事訴訟法第三百七十六條所列各罪之案件，經第二審判決者，不得上訴於第三審
法院，法有明文。本件上訴人所犯詐欺取財、詐欺得利部分，原審係依刑法第三百三
十九條第一、二項論處罪刑，核屬刑事訴訟法第三百七十六條第四款之案件。依首開
說明，既經第二審判決，自不得上訴於第三審法院，上訴人竟復對此部分提起上訴，
顯為法所不許。
據上論結，應依刑事訴訟法第三百九十五條前段、第三百九十七條、第四百零一條，
判決如主文。
中      華      民      國    八十九    年      六      月    二十九    日
                              最高法院刑事第三庭
                                  審判長法官  陳  錫  奎
                                        法官  洪  清  江
                                        法官  吳  昆  仁
                                        法官  李  伯  道
                                        法官  陳  世  雄
      右正本證明與原本無異
                                              書  記  官
中      華      民      國    八十九    年      七      月      四      日


司法院資訊處製作；財團法人民間司法改革基金會備份。
